最　高　行　政　法　院　判　決
　　　　　　　　　　　　　　　　　　 94年度判字第01652號
上　訴　人　雄太企業有限公司
代　表　人　甲○○
訴訟代理人　洪錫鵬律師
被 上訴 人　財政部高雄關稅局
代　表　人　乙○○
上列當事人間因虛報進口貨物事件，上訴人對於中華民國93年3
月19日高雄高等行政法院92年度訴字第1318號判決，提起上訴，
本院判決如下：
　　主  文
上訴駁回。
上訴審訴訟費用由上訴人負擔。
　　理  由
一、上訴人於民國（下同）九十年六月十九日委由正芳報關股份
    有限公司（下稱正芳公司）向被上訴人報運進口ＦＲＥＳＨ
    ＦＲＯＺＥＮ　ＰＯＲＫ　ＦＡＴ乙批（進口報單第ＢＣ／
    九０／Ｗ一六七／０００四號），申報稅則第０二０九．０
    ０．００號，稅率百分之二十五，進口簽審規定「Ｂ０一」
    （進口時，應依行政院農業委員會動植物防疫檢疫局編訂之
    『應施檢疫動植物品目表』及有關檢疫規定辦理）、「Ｃ０
    一」（經濟部標準檢驗局公告應施進口檢驗商品）、「
    ＭＷ０」（大陸物品不准輸入），電腦核定按Ｃ３方式通關
    。經被上訴人查驗結果，貨名更正為ＦＲＥＳＨ
    ＦＲＯＺＥＮ　ＰＯＲＫ　ＦＡＴ　ＷＩＴＨ
    ＴＥＮＤＯＮＳ　ＡＮＤ　ＢＯＮＥ　ＡＮＤ　ＳＯＭＥ
    ＬＥＡＮ　ＭＥＡＴ　ＡＮＤ　ＳＫＩＮ　ＬＥＧ
    ＯＦＦＡＬＳ（冷凍，部分為脂肪帶骨約百分之十四、帶些
    瘦肉約百分之二及少許皮之腳肉），認來貨實物與原申報不
    符。上訴人不服，申請複驗，結果仍與原查驗結果相同。嗣
    再經被上訴人檢樣送經行政院農業委員會（下稱農委會）鑑
    覆來貨貨名為俗稱虎掌，宜歸列「豬雜碎」，歸列稅則第０
    二０六．四九．九０號，稅率百分之五十，進口簽審規定為
    「Ｂ０一」、「Ｃ０一」、「ＭＷ０」及「Ｑ０四」（豬雜
    碎准許以配額方式輸入，應依貿易局公告之配額分配作業規
    定辦理），認上訴人涉有虛報貨名，逃避管制情事。又上訴
    人前於八十八年十一月十九日因違反海關緝私條例第三十七
    條第三項規定，經被上訴人裁處罰鍰確定，其於五年內再犯
    海關緝私條例同一規定之行為，被上訴人初查乃依財政部關
    稅總局驗估處查得價格及海關緝私條例第三十七條第一項第
    一款、第三項轉依第三十六條第一項、第三項及第四十五條
    規定，處上訴人貨價一．五倍之罰鍰計新台幣（下同）六二
    三、五九九元，併沒入涉案貨物。上訴人不服，申請復查結
    果，未獲變更，提起訴願，亦遭決定駁回，遂提起行政訴訟
    。
二、本件上訴人在原審起訴主張：上訴人自加拿大進口系爭貨物
    雖附有些許之碎骨、瘦肉、筋腱及皮，但脂肪仍占百分之八
    十以上，且加拿大公司交付之貨物外包裝及檢疫證貨物明細
    均載明貨物為「ＦＲＥＳＨ　ＦＲＯＺＥＮ　ＰＯＲＫ
    ＦＡＴ」，則上訴人自不得擅自更改貨物名稱，否則農委會
    動植物防疫檢疫局人員會以所附證件與申報貨物不符，而處
    以退運處分。而農委會並未明確認定系爭貨物歸類於豬雜碎
    ，被上訴人自不能採之為處罰之依據。況如採用農委會之建
    議，也不能溯及適用系爭貨物，方符法律不溯及既往原則。
    再上訴人自加拿大進口本批貨物，已將相關資料委由正芳公
    司依其專業知識報關，故本件縱涉及虛報，上訴人也已盡相
    當注意義務之能事，上訴人並無過失。又上訴人自八十六年
    七月起，由相同出口商進口相同貨物達十餘批，其中多次由
    被上訴人派員查驗，均為被上訴人所認同，故倘被上訴人就
    系爭貨物為不同認定，亦應通知各報關行，進行輔導，否則
    逕以虛報進口貨物論處，顯不合法。求為撤銷原處分及訴願
    決定之判決。
三、被上訴人則以：查進口貨物是否有虛報情事，係以報單上原
    申報者與實際來貨是否相符為認定依據，本案原申報之貨名
    為ＦＲＥＳＨ　ＦＲＯＺＥＮ　ＰＯＲＫ　ＦＡＴ（豬脂）
    ，經查驗結果貨名訂正為ＦＲＥＳＨ　ＦＲＯＺＥＮ
    ＰＯＲＫ　ＦＡＴ　ＷＩＴＨ　ＴＥＮＤＯＮＳ　ＡＮＤ
    ＢＯＮＥ　ＡＮＤ　ＳＯＭＥ　ＬＥＡＮ　ＭＥＡＴ
    ＡＮＤ　ＳＫＩＮ　ＬＥＧ　ＯＦＦＡＬＳ（冷凍，脂肪帶
    筋腱帶骨約14%、帶些瘦肉約2%及少許皮豬後腳踝關節肉雜
    碎）、（俗稱虎掌）。按所謂ＰＯＲＫ　ＦＡＴ「豬脂」，
    依國際商品統一分類制度簡稱（Ｈ．Ｓ）中文版註解對第０
    二０九節之詮釋：「本節所稱之豬脂，僅限於不帶瘦肉者」
    ，實到來貨顯非原申報貨物，又被上訴人曾檢樣送主管機關
    農委會鑑定，結果為「豬雜碎」，按「豬雜碎」之稅則歸列
    第０二０六．四九．九０．九０—七號，其簽審規定為「１
    １１」「Ｂ０１」「Ｃ０１」「ＭＷ０」「Ｑ０４」，屬管
    制進口物品。則本案已構成虛報貨名、逃避管制情事甚明。
    本案涉案貨物係屬管制進口物品，依法在申報進口時，需繳
    銷配額始得進口，而上訴人報運進口貨物，虛報其貨名、逃
    避管制，已違反法律上之禁止規定，依司法院釋字二七五號
    解釋意旨，推定為有過失，上訴人不能舉証証明自己無過失
    時，即應受罰。又進口人報運貨物進口，即有誠實申報之義
    務，上訴人進口豬脂，未盡審慎注意防止管制物品進口之義
    務，縱無故意，亦有過失，參照上開司法院解釋意旨，仍應
    受處罰等語，資為抗辯。
四、原審判決駁回上訴人之訴，其理由略以：(一)經查，上訴人進
    口系爭貨物，申報稅則第０二０九．００．００號，依國際
    商品統一分類制度註解０二０九節詮釋：本節所稱之豬脂肪
    ，僅限於不帶瘦肉者。而上訴人於九十年六月十九日辦理報
    關，旋經被上訴人承辦人於九十年六月二十一日查驗時查覺
    該貨物非能歸類為豬脂肪，並在報單上加註貨名為
    ＦＲＥＳＨ　ＦＲＯＺＥＮ　ＰＯＲＫ　ＦＡＴ  ＷＩＴＨ
    ＴＥＮＤＯＮＳ　ＡＮＤ　ＢＯＮＥ　ＡＮＤ　ＳＯＭＥ
    ＬＥＡＮ　ＭＥＡＴ　ＡＮＤ　ＳＫＩＮ　ＬＥＧ
    ＯＦＦＡＬＳ（冷凍，部分為脂肪帶骨約百分之十四、帶些
    瘦肉約百分之二及少許皮之腳肉）等詞，即知系爭貨物並非
    無從分辨，而祇能歸類於豬脂肪甚明。況且，被上訴人嗣將
    系爭貨物樣品檢送農委會鑑定結果，經農委會先後二次認定
    系爭貨物，係屬豬的踝關節部位，該部位是後腳的一部分，
    由於其膠質多，在國內俗稱「虎掌」。由於樣品包括骨頭、
    皮下脂肪、少許皮、瘦肉及筋鍵，而筋腱之主要成份為蛋白
    質，並非脂肪，宜歸類為豬雜碎，此有被上訴人通關疑義暨
    權責機關答覆聯絡單二份附原處分卷可稽。再者，據上訴人
    代表人於原審法院準備程序時陳稱，略以系爭貨物成份裡含
    有韌帶，在外國並無食用價值，但基於國人喜好韌帶部位之
    口感，故上訴人認為其在台灣有市場，可以作紅燒等料理，
    故予進口等語。綜上足證系爭貨物並非前述０二０九節稅則
    所歸類之豬脂肪，殆無疑義，是被上訴人將之歸類為０二０
    六．四九．九０．九０─七「其他冷凍食用豬雜碎」，並無
    不合。而進口貨物稅則為世界各國所通用，於我國並經財政
    部關稅總局印行公開發售，其就豬脂肪及豬雜碎之分類規定
    明確，並無不能分辨之情事；且系爭貨物於上訴人報關後旋
    經被上訴人查驗發現其實物與申報名稱不符，已如前述，更
    無不能歸類可言，上訴人訴稱系爭貨物因難以歸類，且實際
    上是豬脂肪云云，並不可採。是依系爭貨物應歸類豬雜碎稅
    則簽審規定「１１１」、「Ｂ０１」、「Ｃ０１」、「
    ＭＷ０」、「Ｑ０４」，則系爭貨物係屬管制進口物品，即
    堪認定。(二)又農委會動植物防疫檢疫局對於動物產品之檢疫
    乃為防治動物傳染病之發生、傳染及蔓延，其與關稅局職司
    進口貨物之通關及課徵關稅，二者並不相同；上訴人進口貨
    物，雖應向農委會申請檢役，然此與應向被上訴人辦理進口
    報關，究屬二事，尤其上訴人辦理報關，係另行填寫進口報
    單為之，更與辦理檢疫無關，是上訴人辦理報關自應以實際
    來貨為準據實申報，其訴稱因系爭貨物外包裝及檢疫證貨物
    明細均載明貨物為「ＦＲＥＳＨ　ＦＲＯＺＥＮ　ＰＯＲＫ
    ＦＡＴ」，故上訴人不得擅自更改貨物名稱云云，核無可採
    。次查，上訴人辦理報關後，旋即遭被上訴人承辦人員發現
    系爭貨物並非豬脂肪，而在報單上加註貨名為ＦＲＥＳＨ
    ＦＲＯＺＥＮ　ＰＯＲＫ　ＦＡＴ　ＷＩＴＨ
    ＴＥＮＤＯＮＳ　ＡＮＤ　ＢＯＮＥ　ＡＮＤ　ＳＯＭＥ
    ＬＥＡＮ　ＭＥＡＴ　ＡＮＤ　ＳＫＩＮ　ＬＥＧ
    ＯＦＦＡＬＳ（冷凍，部分為脂肪帶骨約百分之十四、帶些
    瘦肉約百分之二及少許皮之腳肉）等詞，已如前述，至被上
    訴人事後取樣送驗，無非是為增加其作成公信力及對外說服
    力而已，並非自己無法分辨，而必須求助於專業鑑定機關；
    況且被上訴人為職司貨物進口及關稅課徵之專責機關，是農
    委會二次鑑定結果所為建議系爭貨物「宜」歸類為豬雜碎，
    乃係基於尊重被上訴人為關稅課徵之權責機關所為之用詞，
    故其雖以「宜歸類」稱之，然觀其回覆內容，實則其已明確
    認定系爭貨物為豬雜碎，甚為明確；而上訴人既為進口商，
    更為報關義務人，長期從事進口活動，自應確認所進口貨物
    品名，且較諸一般人更應清楚相關法令管制，遑論進口貨物
    稅則為世界各國所通用，於我國並經財政部關稅總局印行公
    開發售，其就豬脂肪及豬雜碎之分類規定明確，並無不能分
    辨之情事，上訴人明知系爭貨物並非不帶瘦肉，而係混合骨
    、肉、皮之冷凍貨品，乃竟仍以豬脂肪申報貨名，縱非故意
    ，亦有過失。故上訴人訴稱本件係委由專業之報關公司報關
    ，上訴人並無過失云云，要非可採。至上訴人訴稱其以前進
    口相同貨品均以豬脂肪報關全獲通關乙節，核屬個案事實認
    定及上訴人各該次報關行為有無違法之問題，此與本件上訴
    人申報系爭貨物名稱確與來貨實物不同，要屬二事，上訴人
    執此爭執本件並無虛報，且被上訴人應事先宣導云云，自不
    足取。
五、本件上訴意旨略謂：(一)上訴人雖自陳前因違反海關緝私條例
    第三十七條第三項規定，經被上訴人於八十八年十一月十九
    日以八八中島字第一四四九號裁處上訴人罰鍰四五五、八七
    六元，並追徵所漏稅額六七、九一三元確定等語，惟原審並
    未調閱該案全卷查證是否與本件所犯係同一規定，即均係涉
    犯海關緝私條例第三十七條第一項第一款之規定，逕認定上
    開二件係涉犯同一規定，顯有違行政訴訟法第二百四十三條
    第二項第六款判決不備理由之違背法令。(二)依照「進出口貨
    物查驗注意事項」第十點規定：「驗貨關員應確實將與查驗
    結果不符之報單各項申報內容，予以改正。改正事項，不得
    使用橡皮擦抹，應用不褪色鉛筆、鋼筆或原子筆將原申報不
    符各項圈去或劃去，務使原申報之文字或數字仍能明顯認出
    ，另在圈去或劃去之上方加以改正，並予簽署。其有虛報情
    事，應於報單正面，對有關項目加註虛報字樣。」本件貨物
    原申報貨名「ＦＲＥＳＨ　ＦＲＯＺＥＮ　ＰＯＲＫ
    ＦＡＴ」，經驗貨關員查驗結果，並未更正貨名，僅在原申
    報貨名後加註「ＷＩＴＨ　ＴＥＮＤＯＮＳ　ＡＮＤ
    ＢＯＮＥ　ＡＮＤ　ＳＯＭＥ　ＬＥＡＮ　ＭＥＡＴ
    ＡＮＤ　ＳＫＩＮ　ＬＥＧ ＯＦＦＡＬＳ（冷凍，部分為脂
    肪帶骨約百分之十四，帶些瘦肉約百分之二及少許皮之腳肉
    ）」，亦即驗貨關員並未認為申報貨名與實到貨物不符，故
    未圈去原申報貨名，而按其中文字義應為「含筋骨、瘦肉及
    皮腳肉之冷凍豬脂肪」，茲海關人員並未依加註後之貨名歸
    列稅則稅率，逕行按「豬雜碎」（ＯＦＦＡＬＳ　ＯＦ
    ＳＷＩＮＥ）歸列於稅則第０二０六、四九九０號，顯然於
    法不合，是原審未審酌上開進出口貨物查驗注意事項第十點
    規定，亦有違上開規定及行政訴訟法第二百四十三條第二項
    第六款判決不備理由之當然違背法令。(三)參據關稅合作理事
    會編纂之「國際商品統一分類制度註解」第二章總則及稅則
    第０二０六節之註解：「本節食用雜碎包括下列：頭及它的
    切割肉（包括耳）腳、尾、心、乳房、肝、腎、胸腺及胰、
    腦、肺、咽喉、膈膜、脾、舌、大網膜、脊髓、食用皮、生
    殖器官（例如：子宮、卵巢及睪丸）甲狀腺、腦下腺」，所
    列之雜碎名稱並無上訴人申報之貨名，亦無驗貨關員查驗送
    鑑定後之貨物名稱，自無歸列稅則第０二０六節之適用。海
    關及農委會之鑑定建議，均不能列為歸列稅則之依據，原審
    未詳為上開註解之規定，自有違背上開規定及行政訴訟法第
    二百四十三條第二項第六款理由不備之當然違背法令。(四)依
    據財政部稅制委員會編印之「關稅、海關緝私法令彙編」第
    二十一頁關稅法第十四條第五則釋示函令：「為保障納稅義
    務人權益，有關進口貨物行之多年歸列之稅則號別不適當案
    件，依下列原理辦理，一海關對於進口貨品之稅則歸列，如
    發現所歸列之稅則號別不適當，擬變更其稅則號別且將影響
    進口人之權益者，仍依本部75年4月19日台財關第7505338號
    函及77年3月23日台財關第770027306號函之規定，由關稅總
    局核定，以求程序周延。二此類案件應報部核定之原則為：
    (一)適用範圍：貨物不論是否經海關查驗或審查文件後所歸列
    之稅則號別，均有適用。(二)整體性：海關對同一進口貨物，
    不論自同一關區進口或自數個不同關區進口，均核定為同一
    稅則號別者。(三)延續性：按進口行為之延續性，須同時考量
    進口期間及進口次數。亦即進口行為需具有持續性，且有頻
    繁之進口紀錄，並視產品特性而定。三為利於海關執行，減
    少爭訟，且基於保障業者權益之考量，此類本部核定改列進
    口貨物稅則號別之案件，本部將依行政程序法第一五九條第
    二項第二款暨第一六０條第二項規定以令發布之，並登載於
    本部公報，改列之稅則號別自發布令之日起生效。有關擬變
    更稅則號別之進口貨品，在海關發現後報部至本部核定發布
    前，基於稅率變動不溯及既往，在稅率之適用方面，由海關
    依進口貨物之原稅則稅率辦理，以符法律安定性。四為有利
    業者進口成本估算並確保稅收，海關於發現進口貨物所歸列
    之稅則號別不適當，擬變更其稅則號別時，盡速函報本部核
    定。（財政部91年3月8日台財關第0000000000號令參照），
    本件原審未審酌上訴人自八十六年七月起，由相同出口商進
    口相同貨物達十餘批，其中多次由被上訴人派員查驗，皆認
    定上訴人申報貨名無訛，被上訴人亦多次派員向上訴人查價
    ，對上訴人申報資料亦無意見，故本次進口之相同貨物如有
    問題，被上訴人依上開處理原則應考量稅則整體性、延續性
    及不溯及既往原則等情，遽不採上訴人之上開說明，其判決
    亦有違上開規定及行政訴訟法第二百四十三條第二項第六款
    之違背法令。(五)上訴人自加拿大進口本批貨物，係委由正芳
    公司報關，茲上訴人報運進口本批貨物既係委由專業之報關
    公司申報，而報關公司復依其專業之知識申報，則縱有涉及
    虛報，上訴人亦無過失可言。惟原審對此並未詳為審酌，僅
    泛稱縱非故意，亦有過失云云，至於究係故意或過失，則未
    具體說明，因此原判決就此部分尚有理由不備之當然違背法
    令。(六)上訴人自加拿大進口本批貨物，加拿大公司交付之檢
    疫證貨物明細均載明貨物為「ＦＲＥＳＨ　ＦＲＯＺＥＮ
    ＰＯＲＫ　ＦＡＴ」則報關公司報關時應不得擅自更改貨物
    名稱，否則農委會動植物防疫檢疫局人員會以所附證件與申
    報貨物不符，而予以退運之處分。且上訴人原申報之主貨名
    並無違誤，尚無涉虛報問題，是原審未綜合考量本件貨物百
    分之八十五以上確屬豬脂肪等情，遽駁回上訴人之訴，其判
    決亦有違行政訴訟法第二百四十三條第二項第六款理由不備
    之當然違背法令。請求廢棄原判決，並撤銷原處分及訴願決
    定等語。
六、本院查：
  (一)按「報運貨物進口而有左列情事之一者，．．．一、虛報所
    運貨物之名稱、數量或重量。」、「有前二項情事之一而涉
    及逃避管制者，依前條第一項及第三項論處。」、「私運貨
    物進口．．．者，處貨價一倍至三倍之罰鍰。」、「前二項
    私運貨物沒入之。」分別為海關緝私條例第三十七條第一項
    第一款、第三項、第三十六條第一項、第三項所明定。又同
    條例第四十五條規定：「追徵或處罰之處分確定後，五年內
    再犯本條例同一規定之行為者，其罰鍰得加重二分之一，犯
    三次以上者，得加重一倍。」原審斟酌全辯論意旨及調查證
    據之結果，以：上訴人報運貨物進口，虛報所運貨物名稱，
    而涉及逃避管制，且係於先前處罰之處分確定後，五年內再
    犯海關緝私條例同一規定之行為，被上訴人依上開規定處以
    貨價一．五倍之罰鍰，計六二三、五九九元，併沒入涉案貨
    物，於法洵無不合。因將原訴願決定及原處分均予維持，駁
    回上訴人之訴，認事用法核無違誤。
  (二)關於上訴理由一指稱：「原審並未調閱該案全卷查證是否與
    本件所犯係同一規定，即均係涉犯海關緝私條例第三十七條
    第一項第一款之規定，逕認定上開二件涉犯同一規定，顯有
    違行政訴訟法第二百四十三條第二項第六款判決不備理由之
    違背法令」乙節，經查上訴人前因報運貨物進口，虛報所運
    貨物名稱，而涉及逃避管制，觸犯海關緝私條例第三十七條
    第三項規定，經被上訴人於八十八年十一月十九日以八八中
    島字第一四四九號裁處上訴人罰鍰四五五、八七六元，並追
    徵所漏稅款六七、九一三元確定（原處分卷附件十四），其
    於五年內再犯本件海關緝私條例同一規定之行為，已據原判
    決於理由欄貳之二、五重複明，顯無判決不備理由之情事
    。
  (三)關於上訴理由二指稱：「驗貨關員並未認為申報貨名與實到
    貨物不符，故未圈去原申報貨名，而按其中文字義應為『含
    筋骨、瘦肉及皮腳肉之冷凍豬脂肪』，茲海關人員並未依加
    註後之貨名歸列稅則稅率，逕行按「豬雜碎」（
    ＯＦＦＡＬＳ　ＯＦ　ＳＷＩＮＥ）歸列於稅則第０二０六
    、四九九０號，顯然於法不合，是原審未審酌上開進出口貨
    物查驗注意事項第十點規定，亦有違上開規定及判決不備理
    由之當然違背法令」乙節，經核本案原申報之貨名為FRESH
    FROZEN PORK FAT，經查驗結果貨名訂正為FRESH FROZEN
    PORK FAT WITH TENDONS AND BONE AND SOME LEAN MEAT
    AND SKIN LEG OFFALS（冷凍，部份為脂肪帶骨約14%、帶些
    瘦肉約2%及少許皮之腳肉）、（俗稱虎掌）。原申報貨名之
    所以未被完全圈除，係驗貨關員借用原申報PORK FAT之字型
    並直接於其後加添英文字句（並未用括弧），重新詮釋為另
    一新貨名，同時再以中文描述來貨之狀態及貨名，已具改正
    之意，此觀原處分卷附系爭進口報單自明。尚難認驗貨關員
    有承認原申報貨名之意，來貨實質與原申報之貨名（豬脂）
    不符，至為明確。前開上訴意旨，容有誤會。
  (四)關於上訴理由三指稱：「參據關稅合作理事會編篡之『國際
    商品統一分類制度註解』第二章總則及稅則第Ｏ二Ｏ六節之
    註節所列之雜碎名稱並無上訴人申報之貨名，亦無驗貨關員
    查驗送鑑定後之貨物名稱，自無歸列稅則第Ｏ二Ｏ六節之適
    用，海關及行政院農委會之鑑定建議，均不能列為歸列稅則
    之依據，原審未詳為上開註解之規定，自有違背上開規定及
    判決不備理由之當然違背法令」乙節，查原判決理由（第十
    二至十三頁）已明「原告進口系爭貨物，申報稅則第Ｏ二
    Ｏ九．ＯＯ．ＯＯ號，依國際商品統一分類制度註解Ｏ二Ｏ
    九節詮釋：本節所稱之豬脂肪，僅限於不帶瘦肉者。．．．
    況且，被告嗣將系爭貨物樣品檢送農委會鑑定結果，經農委
    會先後二次認定系爭貨物係屬豬的踝關節部位，該部位是後
    腳的一部分，由於其膠質多，在國內俗稱『虎掌』。由於樣
    品包括骨頭、皮下脂肪、少許皮、瘦肉及筋鍵，而筋腱之主
    要成份為蛋白質，並非脂肪，宜歸類為豬雜碎，此有被告通
    關疑義暨權責機關答覆聯絡單二份附原處分卷可稽。再者，
    據原告代表人於本院準備程序時陳稱，略以系爭貨物成份裡
    含有韌帶，在外國並無食用價值，但基於國人喜好韌帶部位
    之口感，故原告認為其在台灣有市場，可以作紅燒等料理，
    故予進口等語。綜上足證系爭貨物並非前述○二○九節稅則
    所歸類之豬脂肪，殆無疑義，是被告將之歸類為Ｏ二Ｏ六．
    ＯＯ四九．九Ｏ．九Ｏ－七『其他冷凍食用豬雜碎』，並無
    不合」等語，且系爭貨物既屬豬的後腳踝關節部位，則認定
    為豬雜碎，揆諸上訴人所引關稅合作理事會編纂之「國際商
    品統一分類制度註解」第二章總則及稅則第０二０六節之註
    解謂「本節食用雜碎包括下列：．．．腳」，亦無不合。前
    開上訴意旨，容有誤會。
  (五)關於上訴理由四指稱：「本件原審未審酌上訴人自八十六年
    七月起，由相同出口商進口相同貨物達十餘批，其中多次由
    被上訴人派員查驗，皆認上訴人申報貨名無訛，被上訴人亦
    多次派員向上訴人查價，對上訴人申報資料亦無意見，故本
    次進口之相同貨物如有問題，被上訴人依上開處理原則考量
    稅則整體性、延續性及不溯既往原則等情，遽不採上訴人之
    上開說明，其判決亦有違背上開規定（財政部91年3月8日台
    財關第0000000000號令）及判決不備理由之當然違背法令」
    乙節，查海關現行通關方式，分為C1「免審免驗」、C2「應
    審免驗」、C3「應審應驗」等三種。廠商報運進口「冷凍豬
    脂」之案件，大部分均抽中C2免驗，僅需審核書面文件無訛
    後繳稅放行，另抽中C3「應驗」者，仍需由驗貨員會同上訴
    人委託之報關人員依據實到貨物查驗無訛後始可稅放。次查
    進口貨物是否有虛報情事，係以報單上原申報貨名與實際來
    貨是否相符為認定依據，本件上訴人係涉貨品名稱虛報事件
    ，而非相同貨品歸列稅則問題，縱使以往其曾申報相同名稱
    貨品，但因未曾有過被發現係與本案來貨實質相同而仍以其
    申報貨名稅放之先例，自難謂有「相同進口貨物行之多年歸
    列之稅則號別不適當」之情形。前開上訴意旨，亦有誤會。
  (六)關於上訴理由五指稱：「上訴人已將進口本批貨物之相關資
    料（如檢疫證）交付報關行，且上訴人亦未偽造本批貨物之
    相關資料，上訴人應已盡注意之能事，而無過失而言。惟原
    審對此並未詳為審酌，僅泛稱縱非故意，亦有過失云云，至
    於究係故意或過失則未具體說明，因此原審判決此部分有理
    由不備之當然違背法令」乙節，查上訴人係從事國際貿易業
    務多年，應暸解貨物之進口須遵照國內之規定辦理，於貨物
    進口前負有查詢及暸解國內相關規定之責任，並得於貨物尚
    未正式進口前，依「進口貨物稅則預先歸列實施辦法」規定
    據實向海關申請稅則預先歸列，俾免因虛報而受罰。而受託
    報關業者，僅係依上訴人交付之文件辦理報關，尚無查證來
    貨實質之權責，實際來貨經查驗結果與報關文件之申報貨名
    不符，其過錯在進口之貨主即上訴人，自不得諉過於受託之
    報關業者。蓋依前揭上訴人代表人於原審準備程序所述，上
    訴人明知其進口之貨品並非純粹豬脂肪，係含有豬腳之韌帶
    等雜碎ＯＦＦＡＬＳ之貨品，卻逕以適用較低稅率之「豬脂
    肪」申報貨名，難謂無故意之嫌。又本件涉案貨物係屬管制
    進口物品，依法在申報進口時，需繳銷配額始得進口，而上
    訴人未盡審慎注意防止管制物品進口之義務，致生虛報貨名
    ，逃避管制情事，原判決認其縱非故意，亦有過失，自無違
    誤。
  (七)關於上訴理由六指稱：「上訴人自加拿大進口本批貨物，加
    拿大公司交付之檢疫證貨物明細均載明貨物為『FRESH
    FROZEN PORK FAT』，則報關公司報關時應不得擅自更改貨
    物名稱，否則農委會動植物防疫檢疫局人員會以所附證件與
    申報不符，而予以退運之處分，此參酌動植物檢疫申報發證
    作業要點第三、十五條自明。且上訴人原申報之主貨名並無
    違誤，尚無涉虛報問題，是原審未綜合考量本件貨物百分之
    八十五以上確屬豬脂肪等情，遽駁回上訴人之訴，其判決亦
    有違背上開規定及判決不備理由之當然違背法令」乙節，查
    原判決理由（第十三至十五頁）已明：「農委會動植物防
    疫檢疫局對於動物產品之檢疫乃為防治動物傳染病之發生、
    傳染及蔓延，其與關稅局職司進口貨物之通關及課徵關稅，
    二者並不相同；原告進口貨物，雖應向農委會申請檢疫，然
    此與應向被告辦理進口報關，究屬二事，尤其原告辦理報關
    ，係另行填寫進口報單為之，更與辦理檢疫無關，是原告辦
    理報關自應以實際來貨為準據實申報，其訴稱因系爭貨物外
    包裝及檢疫證貨物明細均載明貨物為「FRESH FROZEN PORK
    FAT」，故原告不得擅自更政貨物名稱云云，核無可採。．
    ．．至被告事後取樣送驗，無非是為增加其作成公信力及對
    外說服力而已，並非自己無法分辨，而必須求助於專業鑑定
    機關；況且被告為職司貨物進口及關稅課徵之專責機關，是
    農委會二次鑑定結果所為建議系爭貨物『宜』歸類為豬雜碎
    ，乃係基於尊重被告為關稅課徵之權責機關所為之用詞，故
    其雖以『宜』歸類稱之，然觀其回覆內容，實則其已明確認
    定系爭貨物為豬雜碎，甚為明確」等語，且行為時「動植物
    檢疫申報發證作業要點」第三、十五條係規定：「輸出、輸
    入或過境之檢疫物品應由貨主或其代理人依規定檢附相關文
    件併同申請書向當地檢疫機構申請檢疫」、「發證單位發現
    檢疫證明書內容錯誤時應重行列印；港口檢疫機構驗對時發
    現檢疫證明書內容錯誤，應予以更正，並在更正部分之空白
    處加蓋港口檢疫機構名稱更正章。檢疫證明書之申請人、產
    品名稱、數量及總淨重各欄不得更正，應重行列印」，顯無
    所謂報關公司報關時應不得擅自更改貨物名稱，否則農委會
    動植物防疫檢疫局人員會以所附證件與申報不符，而予以退
    運之規定；上訴人在原審所提出同要點於91年12月31日修正
    後之條文（包括第三、十五條）亦無其所謂退運之規定。前
    開上訴意旨，核無足採。
  (八)綜上所述，原審並無判決不適用法規之違法。雖然原判決理
    由之論述，有未盡完備之處，惟尚不影響於判決之結果，仍
    應予維持。上訴論旨，仍執前詞，指摘原判決違誤，求予廢
    棄，難認有理由，應予駁回。
據上論結，本件上訴為無理由，爰依行政訴訟法第255條第1項、
第98條第3項前段，判決如主文。
中　　華　　民　　國　　94　　年　　10　　月　　28　　日
                  第四庭審判長法  官　趙　永　康
                              法  官　鄭　淑　貞
                              法  官　黃　淑　玲
                              法  官　侯　東　昇
                              法  官　林　文　舟
以  上  正  本  證  明  與  原  本  無  異
中　　華　　民　　國　　94　　年　　10　　月　　31　　日
　　　　　　　　　　　　　　　書記官　彭　秀　玲
